臺灣高等法院臺中分院刑事判決　　　　99年度上易字第1657號
上　訴　人　臺灣臺中地方法院檢察署檢察官
被　　　告　枋家民
上列上訴人因被告竊盜案件，不服臺灣臺中地方法院99年度易字
第3296號中華民國第一審判決（起訴案號：臺灣臺中地方法院檢
察署99年度偵字第12097號），提起上訴，本院判決如下：
    主    文
上訴駁回。
    犯罪事實
一、枋家民曾因竊盜及違反毒品危害防制條例案件，分別經台灣
    台中地方法院判處有期徒刑十月、有期徒刑六月，嗣定應執
    行有期徒刑一年二月確定，於民國九十五年八月十六日假釋
    出監，並於九十六年一月九日假釋期滿未經撤銷視為刑之執
    行完畢。詎猶不知悔改，復意圖為自己不法之所有，攜帶其
    所有客觀上對人之生命、身體有危害而足以供兇器使用之老
    虎鉗乙支，於如附表所示時間、地點，以如附表所示方法竊
    取林家瑩等人所有車輛上所安裝之電池，共十三次，計十八
    顆。得手後，以每公斤新臺幣（下同）十五至二十元（因每
    顆電池重量不同，金額如附表所示）販售給不知情之劉秀月
    （弦冠資源回收場）、蔡文全（鴻榐資源回收廠，另經台灣
    台中地方法院檢察署為不起訴處分）、張秀足（佑昌環保工
    程行，另經台灣台中地方法院檢察署為不起訴處分），所得
    供己花用。嗣因枋家民另涉竊取他人汽車電池案件（經本院
    九十九年上易字第五九九號以上訴無具體理由駁回），為法
    院羈押，經警借提調查，枋家民主動自首前開犯罪事實，始
    知悉上情。
二、案經臺中縣警察局豐原分局報告臺灣臺中地方法院檢察署檢
    察官偵查起訴。
    理    由
一、證據能力之說明：按被告以外之人於審判外之言詞或書面陳
    述，除法律有規定者外，不得作為證據，刑事訴訟法第一百
    五十九條第一項定有明文，此即學理上所稱「傳聞證據排除
    法則」。被告以外之人於偵查中向檢察官所為之陳述，除顯
    有不可信之情況者外，得為證據；被告以外之人於審判外之
    陳述，雖不符同法第一百五十九條之一至第一百五十九條之
    四之規定，而經當事人於審判程式同意作為證據，法院審酌
    該言詞陳述或書面陳述作成時之情況，認為適當者，亦得為
    證據。當事人、代理人或辯護人於法院調查證據時，知有第
    一百五十九條第一項不得為證據之情形，而未於言詞辯論終
    結前聲明異議者，視為有前項之同意，亦為同法第一百五十
    九之一第二項及第一百五十九條之五所分別明定。而鑒於採
    用傳聞證據排除法則之重要理由之一，係因傳聞證據未經當
    事人之反詰問予以覈實，若當事人願放棄對原供述人之反對
    詰問時，原則上即可承認該傳聞證據之證據能力，而揆諸我
    國刑事訴訟法第一百五十九條之五之立法理由，除參照前述
    傳聞證據排除法則之基本法理外，亦參考日本刑事訴訟法第
    三百二十六條之立法例，查日本刑事審判實務之運作，有關
    檢察官及被告均同意作為證據之傳聞書面材料或陳述，可直
    接援引該國刑事訴訟法第三百二十六條作為傳聞例外之法律
    依據，僅在檢察官與被告不同意之情況下，乃需根據其他傳
    聞例外規定俾以斟酌該等書面材料或陳述是否具有證據能力
    ，在當事人間無爭執之案件中，傳聞證據基本上均可依據前
    引規定提出於法院使用。據此，我國刑事訴訟法第一百五十
    九條之五之適用應可作同上之解釋，本件檢察官所提出之供
    述證據及書面證據內容，固為被告以外之人在審判外之陳述
    ，屬傳聞證據，惟本案檢察官及被告枋家民就前開審判外之
    陳述，迄於言詞辯論終結前，對於該等證詞之證據能力均未
    為異議之聲明，而本院審酌該等證據內容作成時之情況，核
    無違法取證及證明力明顯過低而顯有不可信之瑕疵及情況，
    亦認為以之作為證據為適當，故依上開規定及說明，自得作
    為證據，合先敘明。
二、上揭犯罪事實，業據被告枋家民於偵查中及原審、本院審理
    時坦承不諱，核與證人林家瑩、邱俊憲、吳榆峰、卓樹南、
    曾勝泉、陳志賢、陳樹枝、羅順卿、吳漢山、賴炎秋、陳山
    林、邱俊祿、江春發於警詢中指訴之情節相符，並有現場照
    片多幀、豐原分局刑案勘察報告、車籍查詢單等附卷可參。
    被告自白，應與事實相符，而足堪採信。本案事證明確，被
    告多次竊盜犯行，應堪認定。
三、按刑法第三百二十一條第一項第三款之攜帶兇器竊盜罪，係
    以行為人攜帶兇器竊盜為其加重條件，此所謂兇器，其種類
    並無限制，凡客觀上足對人之生命、身體、安全構成威脅，
    具有危險性之兇器均屬之，且祇須行竊時攜帶此種具有危險
    性之兇器為已足，並不以攜帶之初有行兇之意圖為必要。本
    件被告枋家民於原審審理時供稱犯竊盜時所持用之老虎鉗（
    業經台灣台中地方法院以九十九年度易字第八八二號宣告沒
    收，並經執行完畢在案）一把係金屬材質製成，質地堅硬，
    且被告用以竊取汽車電池，如持以揮舞應足以傷人生命、身
    體，客觀上自可供作兇器使用，核被告所為如附表所示十三
    次竊盜犯行，均係犯刑法第三百二十一條第一項第三款之攜
    帶兇器加重竊盜罪。被告先後十三次加重竊盜犯行，犯意各
    別，行為互殊，應予分論併罰。另被告係於另案羈押中，經
    警借訊時，在有偵查權限之員警尚不知犯罪事實前，主動向
    員警陳明犯罪，並陳述犯罪經過，是以被告所犯如附表所示
    之十三次竊盜犯行，均係對於未發覺之犯罪自首並接受裁判
    ，各依刑法第六十二條前段之規定，減輕其刑。又被告前因
    竊盜、違反毒品危害防制條例等案件，經台灣台中地方法院
    分別判處有期徒刑十月、有期徒刑六月，嗣裁定定應執行有
    期徒刑一年二月確定，於九十五年八月十六日假釋出監，並
    於九十六年一月九日假釋期滿未經撤銷視為刑之執行完畢，
    有臺灣高等法院被告前案紀錄表及臺灣臺中地方法院檢察署
    刑案資料查註紀錄表在卷可查，被告於前案執行完畢五年內
    ，故意再犯本件有期徒刑以上之十三罪，均為累犯，均應依
    刑法第四十七條第一項之規定，加重其刑，並均先加後減。
四、原審法院因認被告之罪證明確，適用刑法第三百二十一條第
    一項第三款、第四十七條第一項、第六十二條前段等規定，
    並審酌被告素行不佳，且正值壯年，身強力壯，不思循正途
    以謀正當利益，竟為私利，見他人財物即起意行竊，缺乏對
    他人財產權須予以尊重之觀念，惟被告犯後自首犯罪，並於
    警詢、偵查中及本院審理中均坦承犯行，犯罪後態度尚稱良
    好，及被告之犯罪之目的、手段、智識程度、被害人遭竊物
    品之價值多寡，暨檢察官於原審審理中具體求刑之刑度範圍
    等一切情狀，分別量處如主文所示之刑，並定其應執行之刑
    ，並說明公訴人之求刑，尚屬過重之理由，及犯罪所用之老
    虎鉗一支不予重複宣告沒收之理由。核其認事用法均無違誤
    ，至檢察官上訴意旨略稱：數罪之宣告刑上，應依累進遞減
    原則，定其應執行刑，在累進遞減原則之設定，依據黃榮堅
    教授統計台灣台北地方法院、台中地方法院、台灣高雄地方
    法院九十三年度處理數罪併罰時，針對第二個犯罪之宣告刑
    ，在記入應執行刑時所記入之刑度，大約接近０．六七的數
    值，因此在累進遞減原則之設計上，以０．七作為第二宣告
    刑責任遞減係數之始，其計算方式為：應執行刑等於最重宣
    告刑加上第二重宣告刑乘以０．七，而合理得出一具體之整
    體執行刑。本案依據上開量刑原則，量處有期徒刑二年，與
    上開原則差距甚遠，顯然未正確適用限制加重原則之量刑原
    理，過度給予被告超額之刑罰優惠，而有悖刑法公平正義理
    念之貫徹，違背罪刑比例之原則。惟查：刑法刪除修正前連
    續犯規定，乃就各個反社會性行為之之本質，重予評價，論
    為數罪，此與數罪併罰之定執行刑者不同，亦即，前者為論
    罪問題，後者則為處刑問題，不容混淆。而刪除連續犯之立
    法理由，固在杜絕僥倖犯罪心理，避免鼓勵犯罪，而改採一
    行為一罪一罰之原則，然宣告多數有期徒刑時，刑法第五十
    一條第五款既已明定「應於各刑中之最長期以上，各刑合併
    之刑期以下，定其應執行之刑期，但不得逾三十年。」，故
    事實審法院自得視具體個案之犯罪情節、所生危害等一切情
    狀，在各刑中之最長期以上，各刑合併之刑期以下，定三十
    年以下刑期之有期徒刑為應執行之刑。原判決就被告前揭十
    三罪，在各刑之最長期（有期徒刑七月）以上，各刑合併之
    刑期（有期徒刑七年七月）以下，定其應執行之刑為有期徒
    刑二年，已說明斟酌量處上開刑度之理由，上開刑之量定既
    未逾越法定刑度，就本案犯罪情節而言，又難謂有濫用量刑
    權限之情形，檢察官上訴意旨指本案所定應執行之刑過輕云
    云，即無理由，又檢察官上訴意旨又稱：被告無正當工作，
    九十三年六月間、九十三年十二月間有竊盜紀錄，於九十九
    年三月間更多達十三次之竊盜紀錄（含本案二十六件），足
    見被告有犯罪之習慣，原審疏未諭知強制工作，容有未洽等
    語，惟按十八歲以上之竊盜犯、贓物犯，有犯罪之習慣者，
    得於刑之執行前，令入勞動場所強制工作；又有犯罪之習慣
    或因遊蕩或懶惰成習而犯罪者，亦得宣告於刑之執行前，令
    入勞動場所強制工作，竊盜犯贓物犯保安處分條例第三條第
    一項、刑法第九十條第一項固分別定有明文。然保安處分之
    本質，乃係針對受處分人將來之危險性所為之處置，以達教
    化、治療之目的，為刑罰之補充制度。我國現行刑法採刑罰
    與保安處分雙軌制，目的係在維持行為責任之刑罰原則下，
    為協助行為人再社會化之功能，以及改善行為人潛在之危險
    性格，期能達成根治犯罪原因、預防犯罪之特別目的。而觀
    諸強制工作之保安處分意旨，應旨在對嚴重職業性犯罪及欠
    缺正確工作觀念或無正常工作，而顯有犯罪之習慣，且因遊
    蕩、懶惰成習而犯罪者，強制其從事勞動，以學習一技之長
    及正確之謀生觀念，使其日後重返社會，能適應社會生活。
    據此，前開竊盜犯贓物犯保安處分條例第三條第一項、刑法
    第九十條第一項之規定，即係本於保安處分應受比例原則之
    規範，使強制工作保安處分之宣告，須與行為人所為行為之
    嚴重性、行為人所表現之危險性及對於行為人未來行為之期
    待性等相當之意旨而制定，而由法院視行為人之危險性格，
    決定應否令入勞動處所強制工作，以達預防之目的，最高法
    院九十一年度臺上字第四六二五號判決意旨可資參照。次按
    ，刑法上之習慣犯，與累犯、連續犯之性質有別，必須有具
    體之事實，足資證明行為人有犯罪之惡習及慣行，始有習慣
    犯規定之適用，並非一有累犯或連續犯之情形，即可認為有
    犯罪之習慣（最高法院五十四年度臺上字第三０四一號判決
    參照）。本案被告枋家民於九十三年間所犯竊盜案件，迄至
    本案案發時止已逾五年之久，且本案犯罪時間與其餘九十九
    年所犯之竊盜犯行，均集中在九十九年一、二月間，多次並
    為同一日（一月三十日占六件、一月三十一日占九件），竊
    盜取得物件雖分屬不同被害人，然就被告而言，多次竊盜行
    為，時間、地點緊接，本院依其犯罪之時間及態樣尚難使本
    院認定其因遊蕩、懶惰成習而犯罪，自難認合於竊盜犯贓物
    犯保安處分條例第三條第一項、刑法第九十條第一項所定情
    形，原審未依公訴人所請，併為於刑之執行前，令被告入勞
    動場所強制工作之宣告，尚無不合，是原審判決認事用法，
    尚無違誤，檢察官上訴意旨指摘原審定應執行刑刑度不當及
    未宣告被告令入勞動場所強制工作不當，即無理由，應予駁
    回。
五、據上論斷，依刑事訴訟法第三百六十八條判決如主文。
本案經檢察官李月治到庭執行職務。
中    華    民    國   100    年    1     月    19    日
            刑事第六庭    審判長法  官  李  文  雄
                                法  官  黃  小  琴
                                法  官  陳  如  玲
以上正本證明與原本無異。
不得上訴。
                                書記官  陳  信  和
中    華    民    國   100    年    1     月    20    日
【附表】
┌──┬───┬─────┬────┬───┬──────┬───────┬───────┐
│編號│時  間│地      點│犯罪方法│被害人│ 竊得財物   │ 贓物處理情形 │宣  告  刑    │
│    │      │          │        │      │            │ （新臺幣）   │              │
├──┼───┼─────┼────┼───┼──────┼───────┼───────┤
│一  │99年1 │臺中縣大雅│持老虎鉗│林家瑩│PB-0475號自 │以每顆500元轉 │枋家民犯加重竊│
│    │月間某│鄉○○路1 │竊取    │      │用小貨車之電│售予資源回收場│盜罪，累犯，處│
│    │日    │段171號前 │        │      │池1顆       │              │有期徒刑柒月。│
├──┼───┼─────┼────┼───┼──────┼───────┼───────┤
│二  │99年2 │臺中縣大雅│持老虎鉗│邱俊憲│7V-409、196 │以每顆300元共 │枋家民犯加重竊│
│    │月1日 │鄉○○路71│竊取    │      │-UB、6V-480 │1200 元轉售予 │盜罪，累犯，處│
│    │凌晨某│之1號前   │        │      │及一未領牌之│資源回收場，已│有期徒刑柒月。│
│    │時    │          │        │      │自用大貨車共│被轉賣銷毀。  │              │
│    │      │          │        │      │4臺之電池4顆│              │              │
├──┼───┼─────┼────┼───┼──────┼───────┼───────┤
│三  │99年1 │臺中縣神岡│持老虎鉗│吳榆峰│4655-QQ自用 │以每顆500元轉 │枋家民犯加重竊│
│    │月25日│鄉○○路34│竊取    │      │小貨車之電池│售予資源回收場│盜罪，累犯，處│
│    │凌晨某│巷7號前   │        │      │1顆         │，已被轉賣銷毀│有期徒刑柒月。│
│    │時    │          │        │      │            │。            │              │
├──┼───┼─────┼────┼───┼──────┼───────┼───────┤
│四  │99年1 │臺中縣神岡│持老虎鉗│卓樹南│399-UE自用大│以每顆500元共 │枋家民犯加重竊│
│    │月25日│鄉○○路  │竊取    │      │貨車之電池2 │1000 元轉售予 │盜罪，累犯，處│
│    │凌晨某│216號前(被│        │      │顆          │資源回收場，已│有期徒刑柒月。│
│    │時    │告稱220號)│        │      │            │被轉賣銷毀。  │              │
├──┼───┼─────┼────┼───┼──────┼───────┼───────┤
│五  │99年1 │臺中縣大雅│持老虎鉗│曾勝泉│418-RY自用大│以每顆500元轉 │枋家民犯加重竊│
│    │月6日 │鄉○○路  │將電線剪│      │貨車之電池1 │售予沙鹿鎮的資│盜罪，累犯，處│
│    │凌晨某│234之1號旁│斷後竊取│      │顆          │源回收場(未說 │有期徒刑柒月。│
│    │時(移 │空地(被害 │        │      │            │明那一家是鴻搌│              │
│    │送書採│人陳述同上│        │      │            │或佑昌)，已被 │              │
│    │發現時│，移送書：│        │      │            │轉賣銷毀。    │              │
│    │9時)  │神岡鄉西寶│        │      │            │              │              │
│    │      │村中正路  │        │      │            │              │              │
│    │      │196-1號)  │        │      │            │              │              │
├──┼───┼─────┼────┼───┼──────┼───────┼───────┤
│六  │99年1 │臺中縣大雅│持老虎鉗│陳志賢│2D-9149自用 │以每顆500元轉 │枋家民犯加重竊│
│    │月30日│龍善二街  │將電線拆│      │小貨車之電池│售予沙鹿鎮的資│盜罪，累犯，處│
│    │凌晨1 │112巷2號前│下後竊取│      │1顆         │源回收場，已被│有期徒刑柒月。│
│    │至2時 │          │        │      │            │轉賣銷毀。    │              │
├──┼───┼─────┼────┼───┼──────┼───────┼───────┤
│七  │99年2 │臺中市西屯│持老虎鉗│陳樹枝│PD-0143自用 │以每顆300至500│枋家民犯加重竊│
│    │月10日│區○○路  │將電線剪│      │小貨車之電池│元轉售予沙鹿鎮│盜罪，累犯，處│
│    │凌晨1 │186之3號大│斷後竊取│      │1顆         │的資源回收場，│有期徒刑柒月。│
│    │至2時 │雅花市前  │        │      │            │已被轉賣銷毀。│              │
├──┼───┼─────┼────┼───┼──────┼───────┼───────┤
│八  │99年1 │臺中縣大雅│持老虎鉗│羅順卿│478-RX自用大│以每顆300至500│枋家民犯加重竊│
│    │月30日│鄉大楓村前│將電線拆│      │貨車及MH-376│元轉售予沙鹿鎮│盜罪，累犯，處│
│    │凌晨1 │村東路8號 │下後竊取│      │5自用小貨車 │的資源回收場，│有期徒刑柒月。│
│    │至2時 │對面空地  │        │      │之電池2顆   │已被轉賣銷毀。│              │
├──┼───┼─────┼────┼───┼──────┼───────┼───────┤
│九  │99年1 │臺中縣大雅│持老虎鉗│吳漢山│506-TS自用大│以每顆300至500│枋家民犯加重竊│
│    │月30日│鄉大楓村前│將電線拆│      │貨車之電池2 │元轉售予沙鹿鎮│盜罪，累犯，處│
│    │凌晨1 │村東路7巷 │下後竊取│      │顆          │的資源回收場，│有期徒刑柒月。│
│    │至2時 │旁對面空地│        │      │            │已被轉賣銷毀。│              │
│    │      │前        │        │      │            │              │              │
├──┼───┼─────┼────┼───┼──────┼───────┼───────┤
│十  │99年1 │臺中縣大雅│持老虎鉗│賴炎秋│GS-1527自用 │以每顆300至500│枋家民犯加重竊│
│    │月30日│鄉大楓村前│將電線拆│      │小貨車之電池│元轉售予沙鹿鎮│盜罪，累犯，處│
│    │凌晨1 │村東路20巷│下後竊取│      │1顆         │的資源回收場，│有期徒刑柒月。│
│    │至2時 │1號前     │        │      │            │已被轉賣銷毀。│              │
├──┼───┼─────┼────┼───┼──────┼───────┼───────┤
│十一│99年1 │臺中縣大雅│持老虎鉗│陳山林│IE-3825自用 │以每顆300至500│枋家民犯加重竊│
│    │月30日│鄉大楓村前│將電線拆│      │小貨車之電池│元轉售予沙鹿鎮│盜罪，累犯，處│
│    │凌晨1 │村東路22號│下後竊取│      │1顆         │的資源回收場昌│有期徒刑柒月。│
│    │至2時 │前        │        │      │            │)，已被轉賣銷 │              │
│    │      │          │        │      │            │毀。          │              │
├──┼───┼─────┼────┼───┼──────┼───────┼───────┤
│十二│99年1 │臺中縣大雅│持老虎鉗│邱俊祿│電動三輪車之│以每顆300至500│枋家民犯加重竊│
│    │月30日│鄉大楓村雅│將電線拆│      │電池1顆     │元轉售予沙鹿鎮│盜罪，累犯，處│
│    │凌晨1 │楓街47號旁│下後竊取│      │            │的資源回收場，│有期徒刑柒月。│
│    │至2時 │空地      │        │      │            │已被轉賣銷毀。│              │
├──┼───┼─────┼────┼───┼──────┼───────┼───────┤
│十三│99年1 │臺中縣大雅│持老虎鉗│江春發│6401-NS自用 │以每顆300至500│枋家民犯加重竊│
│    │月11日│鄉○○街36│將電線拆│      │小貨車之電池│元轉售予沙鹿鎮│盜罪，累犯，處│
│    │凌晨1 │號        │下後竊取│      │1顆         │的資源回收場，│有期徒刑柒月。│
│    │至2時 │          │        │      │            │已被轉賣銷毀。│              │
└──┴───┴─────┴────┴───┴──────┴───────┴───────┘